【裁判字號】    99,易,257
【裁判日期】    990531
【裁判案由】    竊盜
【裁判全文】
臺灣臺北地方法院刑事判決               99年度易字第257號
公  訴  人  臺灣臺北地方法院檢察署檢察官
被      告  王樹人
選任辯護人  黃振銘律師
上列被告因竊盜案件，經檢察官聲請簡易判決處刑（98年度偵字
第27760 號），本院認不宜以簡易判決處刑，改依通常程序審理
，判決如下：
    主  文
王樹人竊盜，處有期徒刑肆月，如易科罰金，以新臺幣壹仟元折
算壹日。
    事  實
一、王樹人意圖為自己不法之所有，於民國98年11月23日下午 2
    時45分許，在臺北市松山區○○○路○段191號民生郵局內，
    趁馬世芳離開櫃檯填寫匯款單之際，徒手竊取馬世芳留置於
    郵局櫃檯，內裝有現金新臺幣1萬2,600元、台北富邦銀行信
    用卡、中國信託銀行好市多信用卡、花旗銀行信用卡各1張
    、中國信託銀行金融提款卡、國泰世華銀行金融提款卡、中
    華郵政金融提款卡、上海銀行金融提款卡各1張及身分證2張
    （馬世芳本人及其配偶陳孟朮）、存摺4本、重型機車駕駛
    執照、汽車駕駛執照、健保卡各1紙之深褐色單提耳真皮拉
    鍊包（下稱深褐色皮包）乙只，並放置於隨身斜背包內 。嗣
    馬世芳發覺其深褐色皮包遭竊後，旋即報警處理，經警調閱
    民生郵局監視錄影畫面，而悉上情。
二、案經臺北市政府警察局松山分局報告臺灣臺北地方法院檢察
    署檢察官偵查起訴。
    理  由
一、訊據被告王樹人固坦承有於上開時、地拿取被害人馬世芳所
    有之深褐色皮包，並將該皮包帶回其位於臺北市○○區○○
    街394巷2號2 樓家中且放置於書房之書桌上等情，惟矢口否
    認有何竊盜之犯行，辯稱：其當時係撿到上開深褐色皮包，
    並拿在手上在現場等待，冀盼失主看到後能趨前認領，但始
    終無人詢問，其並無竊取該皮包之主觀犯意，待其辦妥存款
    後離開郵局，想開車送到警局，但車子在住家樓下修理，其
    在家等候拿車，警察即到其家中云云。經查：
  (一)證人即被害人馬世芳證稱：其當時是因在郵局櫃檯填錯單子
    ，故離開櫃檯至離幾步路而已之另一區域，拿取新表格重新
    填寫，其在該區域填寫新表格，約2、3分鐘，填好表格後，
    才想起其深褐色皮包還在原櫃檯處未取走，其要去拿時就發
    現該深褐色皮包不見等語（見本院99年5月20日審判筆錄第3
    頁）。是證人馬世芳僅為填寫新表格而離開櫃檯至同在該郵
    局內、僅距離幾步路遠之另一區域，離開時間亦僅2、3分鐘
    ，甚為短暫，應認該深褐色皮包斯時仍在證人馬世芳持有支
    配中，且該深褐色皮包係未經其同意而遭取走。
  (二)被告有於上開時、地拿取被害人所有之深褐色皮包，並帶回
    其家中放置於書房之書桌上等情，業據被告坦承不諱，復有
    民生郵局監視錄影畫面之勘驗筆錄乙份（見本院99年3 月22
    日審判筆錄第2頁至第3頁）、臺北市政府警察局松山分局搜
    索扣押筆錄願受搜索同意書及扣押物品筆錄表各1 紙（見偵
    卷第14頁至第19頁）、贓物認領保管單1紙及採證照片4張（
    見偵卷第22頁至第24頁）附卷可稽，此情足堪認定。是被告
    顯已破壞被害人與該深褐色皮包間之持有支配關係，並建立
    其與該深褐色皮包間新的持有支配關係。
  (三)被害人係於98年11月23日下午2 時45分24秒至30秒間離開櫃
    檯，被告則於同時分34秒至45秒間在等候區注意到櫃檯上留
    有被害人之深褐色皮包，並隨即於同時分45秒至53秒間走向
    櫃檯取走該皮包並未在櫃檯前多作停留，並於同日下午2時
    46 分3秒坐回原等候區之座位，且於後續等候時多次向其右
    前方（即被害人前往另一區域之方向）張望，又於前往另一
    櫃檯等待經辦人員處理其待辦事項時，目光多次來回穿梭於
    其左方（即深褐色皮包原所在櫃檯之方向）及右方（即被害
    人所在之方向）間等情，業據本院當庭勘驗民生郵局監視錄
    影畫面綦詳，有勘驗筆錄在卷可憑（見本院99年3月22日審
    判筆錄第2頁至第3頁），是被告係於被害人離開櫃檯僅十餘
    秒，隨即走向該深褐色皮包所在之櫃檯，復於十餘秒內隨即
    取走該深褐色皮包坐回原來等候區之座位，未為任何停留，
    期間並有重複觀察被害人所在之舉動，則被告有竊取該深褐
    色皮包之犯意甚明。又被告係將該深褐色皮包置於其黑色斜
    背包內，於郵局辦完事後將其帶回家中，並放置於其書桌上
    等情，亦據被告供承在卷，益徵被告確有不法所有之意圖。
  (四)被告雖辯稱其在郵局內把深褐色皮包拿在手上，希望失主看
    到後能趨前認領，並無竊盜之主觀犯意云云。然被告於極短
    之時間內取走該深褐色皮包，已如上述；又被告於坐回等候
    區之座位時，係將該皮包置於其左手邊之椅子上，並未拿在
    手中，有上開勘驗筆錄可稽，且證人馬世芳亦證稱：其有跟
    被告打過招呼，並未看到被告手上有其皮包等語（見本院99
    年5月20日審判筆錄第4頁），是被告上開所辯，尚非可採。
    被告另辯稱：其辦妥存款後離開郵局，想開車將該深褐色皮
    包送到警局，但車子在住家樓下修理云云，並舉證人顏誌成
    即修車廠老闆之證述為憑。然證人顏誌成之證述僅足證明被
    告當日有將其車輛送修，而於下午4 時許取車，被告並未曾
    告知證人顏誌成其有撿獲皮包及待取車後將送至警局等語，
    是證人顏誌成之證述尚難為被告有利之認定。況該深褐色皮
    包若果係被告於郵局櫃檯撿獲，被告本可隨即向郵局櫃檯經
    辦人員或駐衛警反應，可獲即時之處置，要無將該皮包攜回
    家中置於書桌上之理，被告所辯，顯違常情，顯不足採。
  (五)綜上所述，本件事證明確，被告所辯俱不足採，其犯行洵堪
    認定，應予依法論科。
二、核被告所為，係犯刑法第320條第1項之竊盜罪。爰審酌被告
    僅曾因違背安全駕駛罪受緩起訴處分，並無其他前科，有臺
    灣高等法院被告前案紀錄表在卷可按，其素行非差，且所竊
    財物俱已歸還告訴人，對告訴人並未造成重大損害，惟犯後
    矢口否認犯行，態度非佳，及其智識程度及犯罪之動機、目
    的、手段等一切情狀，量處如主文所示之刑，並諭知易科罰
    金之折算標準。
據上論斷，應依刑事訴訟法第452條、第299條第1 項前段，刑法
第320條第1項、第41條第1項，刑法施行法第1 條之1，判決如主
文。
本案經檢察官張成業到庭執行職務
中    華    民    國    99    年    5     月    31    日
                        刑事第十四庭  法  官  賴武志
以上正本證明與原本無異。
如不服本判決應於收受送達後10日內向本院提出上訴書狀，並應
敘述具體理由；其未敘述上訴理由者，應於上訴期間屆滿後20日
內向本院補提理由書（均須按他造當事人之人數附繕）「切勿逕
送上級法院」。
                                      書記官  劉麗英
中    華    民    國    99    年    5     月    31    日
附錄本案論罪科刑法條：
中華民國刑法第320條（普通竊盜罪、竊佔罪）
意圖為自己或第三人不法之所有，而竊取他人之動產者，為竊盜
罪，處5  年以下有期徒刑、拘役或 5 百元以下罰金。
意圖為自己或第三人不法之利益，而竊佔他人之不動產者，依前
項之規定處斷。
前二項之未遂犯罰之。

司法院資訊處製作；財團法人民間司法改革基金會備份。
